臺灣基隆地方法院民事判決　　　　　　　　　　　　　九十二年度訴字第五０五號
　　原　　　告　甲○○
　　被　　　告　乙○○　　原住.
　　　　　　　　丙○○
當事人間請求給付借款事件，本院於九十三年九月十七日言詞辯論終結，判決如下：
　　主　　文
被告乙○○應給付原告新台幣肆拾柒萬元，及自九十二年十月十四日起清償日止，按
週年百分之五之計算之利息。
被告丙○○應給付原告新台幣壹佰萬元，及自九十二年十月十五日起清償日止，按週
年百分之五之計算之利息。
原告其餘之訴駁回。
訴訟費用由被告乙○○負擔百分之三十二，餘由被告丙○○負擔。
本判決命被告乙○○給付部分得假執行。
　　事實及理由
一、原告起訴主張被告乙○○於先後於八十二年十一月二十二日、八十四二月二十一
    日向原告借得現金新台幣（下同）三十五萬元、十二萬元，被告丙○○則於八十
    四年二月二十七日向原告借用一百萬元，由原告以聿利企業有限公司簽發、付款
    人彰化銀行東基隆分行、面額一百萬元、號碼ＣＲ0000000之支票（下稱
    系爭支票）交付，該支票業經轉手由他人提示兌現，詎被告二人因故拖延迄未返
    還系爭借款，不得已提出被告乙○○書立之借據原本二張、被告丙○○書立已收
    系爭支票之收據一張為證，提起本訴。聲明：一、被告乙○○應給付原告四十七
    萬元，及自九十二年十月十四日起清償日止，按週年百分之五之計算之利息。二
    、被告丙○○應給付原告一百萬元，及自九十二年十月十四日起清償日止，按週
    年百分之五計算之利息。
二、按消費借貸（俗稱借錢）之要件事實有二，一為借貸之合意，二為金錢之交付，
    原告就其主張系爭借貸關係，已據其提出與其主張之事實相符之被告乙○○書立
    之借據原本二張、被告丙○○書立之收據一張為證，雖被告二人對該私文書之真
    正閃爍其詞，游移不定，乃至全盤否認，其等抗辯事由，或為其等因不識字不知
    所立文書真實內容受原告所騙，或為未於該等私文書上簽名、按指印等，惟上開
    借據、收據上之指印，經原告聲請由本院委請內政部警政署警察局鑑定結果，均
    與被告之指紋相符，有該局鑑定書在卷可證，則該三張借據、收據乃為真正，毫
    無可置疑。就一般而言借據通常是為了確認債務負擔、債務之存在，以證據保全
    為目的，由債務人所作成之書證，換言之，借據作成之初，並不是為了債務之設
    定，而是為了確保已存在之債務之證據而作成之書證，所以借據被認定為真正，
    通常可以作為消費借貸已成立之事實上推定之基礎，又，支票本為支付工具，而
    上開系爭支票已由支票背書人張林素蘭提示兌領，有付款人就本院函查系爭支票
    是否兌現之回函在卷可按，自應認定原告已交付被告丙○○系爭之一百萬元款項
    。被告空言否認，既未舉出反證以證實其抗辯，自不能推翻上開事實上之推定。
三、依原告所提出之上開私文書雖未明確清償日期，惟原告聲請支付命令，其聲請狀
    及支付命令之送達，有催告之效力，則原告本於消費借貸返還請求權及法定利息
    請求權，請求被告二人分別應為給付系爭款項，及自支付命令送達被告之翌日起
    至清償日止之法定遲延利息，於法有據，應予准許。逾此部分，則為無理由，應
    予駁回。因予判決如主文第一、二、三項所示。
四、依民事訴訟法第七十九條、第八十五條第一項但書，併於主文第四項為訴訟費用
    負擔之裁判。
五、本判決所命被告乙○○給付部分，未逾五十萬元，依民事訴訟法第三百八十九條
    第一項第五款，依職權宣告假執行，如主文第五項所示。
中　　　華　　　民　　　國　　九十三　　年　　　九　　　月　　二十四　　日
                                臺灣基隆地方法院民事庭
                                        法      官  李木貴
右正本係照原本作成。
如對本判決上訴，須於判決送達後廿日內向本院提出上訴狀。
中　　　華　　　民　　　國　　九十三　　年　　　九　　　月　　二十四　　日
                                        法院書記官  吳長枝
